臺灣桃園地方法院民事裁定
111年度消債職聲免字第82號
聲  請  人  
即  債務人  呂銘峰  
代  理  人  王柯雅菱律師（法扶律師）
上列聲請人因消費者債務清理事件聲請清算，經本院裁定終止清
算程序確定後聲請免責，本院裁定如下：
    主  文
債務人呂銘峰不免責。
    理  由
一、按法院為終止或終結清算程序之裁定確定後，除別有規定外
    ，應以裁定免除債務人之債務，消費者債務清理條例（下稱
    消債條例）第132條定有明文。次按法院裁定開始清算程序
    後，債務人有薪資、執行業務所得或其他固定收入，扣除自
    己及依法應受其扶養者所必要生活費用之數額後仍有餘額，
    而普通債權人之分配總額低於債務人聲請清算前2年間，可
    處分所得扣除自己及依法應受其扶養者所必要生活費用之數
    額者，法院應為不免責之裁定。但債務人證明經普通債權人
    全體同意者，不在此限。又按債務人有下列各款情形之一者
    ，法院應為不免責之裁定。但債務人證明經普通債權人全體
    同意者，不在此限：㈠於7年內曾依破產法或本條例規定受免
    責。㈡故意隱匿、毀損應屬清算財團之財產，或為其他不利
    於債權人之處分，致債權人受有損害。㈢捏造債務或承認不
    真實之債務。㈣聲請清算前2年內，因消費奢侈商品或服務、
    賭博或其他投機行為，所負債務之總額逾聲請清算時無擔保
    及無優先權債務之半數，而生開始清算之原因。㈤於清算聲
    請前1年內，已有清算之原因，而隱瞞其事實，使他人與之
    為交易致生損害。㈥明知已有清算原因之事實，非基於本人
    之義務，而以特別利於債權人中之1人或數人為目的，提供
    擔保或消滅債務。㈦隱匿、毀棄、偽造或變造帳簿或其他會
    計文件之全部或一部，致其財產之狀況不真確。㈧故意於財
    產及收入狀況說明書為不實之記載，或有其他故意違反本條
    例所定義務之行為，致債權人受有損害，或重大延滯程序，
    消債條例第133條、第134條亦定有明文。
二、本件聲請人即債務人因欠金融機構債務，於民國108年1月17
    日向本院聲請前置調解，因調解不成立聲請進行債務清理更
    生程序，經本院以108年度消債更字第197號裁定駁回聲請，
    經債務人提起抗告，經本院以109年度消債抗字第2號廢棄原
    裁定，並裁定自109年9月18日上午10時起開始更生程序，並
    移由本院司法事務官以109年度司執消債更字第334號案件進
    行更生程序。嗣因聲請人無擔保及無優先權之本金及利息債
    務總額逾1,200萬元，遂經本院110年度消債清字第94號裁定
    自110年8月27日下午5時起開始清算程序，並移由本院司法
    事務官以110年度司執消債清字第87號案件進行清算程序，
    經查，聲請人名下有富邦產物保單7張、國泰世紀產物保單1
    張，此有資產表、財產及收入狀況報告書、國泰世紀產物及
    富邦產物保險股份有限公司陳報狀在卷可稽（司執消債清卷
    第140至143頁、第179至181頁），惟前開富邦產物保單為產
    物保險，無保單解約金，而國泰世紀產物無以聲請人為要保
    人之保單，此有前開保險公司陳報狀在卷可稽（見司執消債
    清卷第179至180頁），是債務人名下財產已不敷清償財團費
    用、財團債務、法律行為經撤銷或契約經終止或解除後所應
    負之償還義務、裁定開始清算程序前6月內本於勞動契約所
    積欠之工資，遂依消債條例第129條第1項於111年4月20日以
    110年度司執消債清字第87號民事裁定終止清算程序確定在
    案等情，業經本院調取上開卷宗核閱無訛，依首揭消費者債
    務清理條例規定，法院應審酌債務人是否有消費者債務清理
    條例第133條、第134條所定應為不免責裁定之情形。　　
三、經查：
  ㈠聲請人是否有消債條例第133條所定應為不免責之事由乙節，
    本院認定如下：
　　本院110年度消債清字第94號裁定聲請人自110年8月27日下
    午5時起開始清算程序，已如前述。聲請人陳稱開始清算後
    均任職於恒昌餐具有限公司（下稱恒昌公司），每月薪資2
    萬5,393元，業據其提出薪資單、110年度綜合所得稅各類所
    得資料清單以佐（見消債職聲免卷第63至67頁、第73頁），
    經核相符。又聲請人另領有行政院補助每月750元、三節禮
    金分別為2,500元、2,000元、2,000元，禮金收入平均每月
    約542元【計算式：（2,500元＋2,000元＋2,000元）÷12＝542
    元，小數點以下四捨五入】，此有桃園市政府社會局桃社助
    字第1110091594號函、中華郵政存摺影本在卷可稽（見消債
    職聲免卷第49至54頁、第69至71頁），是聲請人開始清算後
    每月收入應以2萬6,685元（計算式：2萬5,393元＋750元＋542
    元＝2萬6,685元）列計。扣除前開抗告裁定審認聲請人每月
    必要支出2萬3,430元（見消債抗卷第260頁）後，尚有餘額3
    ,255元（計算式：2萬6,685元－2萬3,430元＝3,255元）。
　2.再查，聲請人自陳聲請清算前2年（即106年1月至107年12月
    ）均任職於恒昌公司，期間薪資收入為63萬2,730元，業據
    其提出106、107年度綜合所得稅各類所得資料清單、勞工保
    險被保險人投保資料表、財產及收入狀況報告書以佐（見司
    消債調卷第16頁、第19頁，消債更卷第197頁，司執消債清
    卷第141頁），經核相符，堪信為真，故聲請人聲請清算前2
    年可處分所得應為63萬2,730元；而聲請人必要生活費用以
    前開抗告裁定審認每月2萬3,430元為標準，聲請清算前2年
    之必要生活費用應為56萬2,320元（計算式：2萬3,430元×24
    ＝56萬2,320元），而本件普通債權人之分配總額如前所述為
    0元，低於聲請人聲請清算前2年間，可處分所得扣除自己及
    依法應受其扶養者所必要生活費用之數額7萬410元（計算式
    ：63萬2,730元－56萬2,320元＝7萬410元），核與消債條例第
    133條要件不符，本件債務人應不予免責。
　㈡就聲請人是否有消債條例第134 條各款所規定應為不免責之
    事由乙節：
　1.台新國際商業銀行股份有限公司略以：請本院查詢聲請人入
    出境資料，以確認是否有奢侈浪費或隱匿財產之行為等語（
    見消債職聲免卷第59頁）。經本院依職權調閱聲請人出入境
    記錄，聲請人於聲請清算前2年並無出入境行為，尚無具體
    事證足徵聲請人有消債條例第134條所指隱匿財產之情事，
    或其所為即為消費奢侈性商品或服務等該不免責事由存在。
    　　　
　2.摩根聯邦資產管理股份有限公司、聯邦商業銀行股份有限公
    司、花旗（台灣）商業銀行股份有限公司略以：請本院依職
    權查詢聲請人有無消債條例第134條各款不免責事由等語（
    見司執消債清卷第223至226頁、第228頁），其餘債權人則
    僅泛言不同意聲請人免責，並未提出具體指謫。惟消債條例
    關於法院為終止或終結清算程序之裁定確定後，對於聲請人
    係以免責為原則，不免責為例外之意旨，而經本院依職權遍
    查現有事證，查無聲請人有何消債條例第134條所列其他各
    款不免責之情形。　
四、綜上所述，債務人有消債條例第133條所規定應不免責之情
    形存在，又未經普通債權人全體同意免責，依首揭條文規定
    ，本件債務人應不免責，爰裁定如主文。
五、本院雖裁定債務人不免責，惟日後債務人仍得繼續清償於如
    附表所示符合消債條例規定得為免責裁定之要件後，另行聲
    請免責，附此敘明。　　
中　　華　　民　　國　　111 　年　　10　　月　　31　　日
                  民事第二庭    法　官　許自瑋
正本係照原本作成。
如不服本裁定應於送達後10日內向本院提出抗告狀，並應繳納抗
告費新臺幣1,000元。
中　　華　　民　　國　　111 　年　　11　　月　　2 　　日
                                書記官  吳光彧
附表：
編號 債權人 債權額 債權比例（％） 依第133條所定應受償之金額（元以下四捨五入） 清算程序中分配受償額 繼續清償至第141條所定最低應受分配額 1 凱基商業銀行股份有限公司 38萬1,112元 2.47 1,739元 0元 1,739元 2 新加坡商艾星國際有限公司台灣分公司 92萬6,381元 5.99 4,218元 0元 4,218元 3 台新國際商業銀行股份有限公司 79萬5,069元 5.14 3,619元 0元 3,619元 4 臺灣新光商業銀行股份有限公司 30萬9,050元 2 1,408元 0元 1,408元 5 台灣金聯資產管理股份有限公司 407萬1,172元 26.34 1萬8,546元 0元 1萬8,546元 6 富邦資產管理股份有限公司 35萬5,002元 2.3 1,619元 0元 1,619元 7 新光行銷股份有限公司 48萬4,603元 3.14 2,211元 0元 2,211元 8 摩根聯邦資產管理股份有限公司 215萬6,397元 13.95 9,822元 0元 9,822元 9 聯邦商業銀行股份有限公司 303萬9,298元 19.66 1萬3,843元 0元 1萬3,843元 10 花旗（台灣）商業銀行股份有限公司 53萬5,059元 3.46 2,436元 0元 2,436元 11 勞動部勞工保險局 1萬5,208元 0.1 70元 0元 70元 12 永豐商業銀行股份有限公司 238萬7,894元 15.45 1萬878元 0元 1萬878元